臺灣宜蘭地方法院行政訴訟判決
110年度交字第32號
原      告  林逸修  
被      告  交通部公路總局臺北區監理所

代  表  人  梁郭國  
上列當事人間交通裁決事件，原告不服被告民國110年6月2日北
監宜裁字第43-ZBA367025號裁決（下稱原裁決），提起行政訴訟
，本院判決如下：
    主  文
原告之訴駁回。
訴訟費用新臺幣（下同）300元由原告負擔。
    事實及理由
壹、程序部分：
    本件係交通裁決事件之裁判，相關卷證資料已由兩造知悉並
    表示意見，因事證明確，依行政訴訟法第237條之7規定，不
    經言詞辯論逕行裁判。
貳、實體事項：
一、事實概要：
    內政部警政署國道公路警察局第二公路警察大隊（下稱舉發
    機關）以原告於110年3月25日9時12分許駕駛所有BGE-0177
    號自用小客車（下稱系爭車輛），於國道1號南向93.3公里
    處，有「行駛高速公路未依規定變換車道（未使用或未全程
    使用方向燈）」之違規行為（下稱系爭違規行為），為民眾
    於同日檢具違規採證錄影提出檢舉。舉發機關依道路交通管
    理處罰條例（下稱處罰條例）第33條第1項第4款規定，以11
    0年4月8日國道警交字第ZBA367025號舉發違反道路交通管理
    事件通知單（下稱系爭舉發單）逕行舉發。原告不服舉發，
    向被告提出陳述，經被告函由舉發機關查復，仍認違規事實
    明確，被告乃依處罰條例第33條第1項第4款（及第63條第1
    項第1款）規定，以原裁決裁罰原告3,000元，並記違規點數
    1點。原告仍不服，提起本件訴訟。
二、原告主張：
    處罰條例要求駕駛人依規定使用方向燈，目的在於使其他用
    路人得預知行車方向，但系爭車輛行駛於最右車道，本為慢
    速車道且後方車距甚遠，並且只是遵行車道直行匯入，行駛
    方向本來就能被後方車輛所預見，何必強求使用無謂的方向
    燈，既系爭車輛行駛於國道最外側慢車道，近匝道到出口時
    有漸寬之虛線，因判斷右側並無可能行駛車輛，且後方車距
    甚遠，才逐漸靠右行駛未打方向燈，且參考臺灣臺北地方法
    院109年度交字第352號判決認定「原處分並未考量原告當時
    所處路段之縮減，僅單純認定原告駕駛車輛即認定為變換車
    道，未顯示方向燈而予以處罰，有違反行政罰法第19條關於
    輕微規定免罰之規定，本件情節甚至客觀上不至於發生任何
    危害，足以認定本件原告不具有主觀可責性。是原告訴請撤
    銷原處分為有理由，應由本院將原處分撤銷。」，而本件與
    該判決相似度極高，應以此例判決。另本件經申訴，依道路
    交通標誌標線設置規則第189-1條規定，認本件無匯入匯出
    之可能，且最右車道應為車輛匯入之主線車道，認無打方向
    燈之必要性，申訴回復未依訴請答覆，原告不服，故提起行
    政訴訟。
三、被告聲明請求駁回原告之訴，答辯意旨：
㈠、本案經舉發機關110年5月13日國道警二交字第1102702949
    號函查復略以：經審視檢舉人提供影像，系爭車輛於違規時
    地，由外側車道變換至出口減速車道，未依規定全程使用方
    向燈屬實，爰依法舉發；另系爭車輛違規舉發違反處罰條例
    第33條第1項第4款，其法定罰款最高額為6千元，與行政罰
    法規定法定最高額為3千元以下罰鍰之處罰，得免予處罰，
    容有未洽，歉難以勸導代替處罰。
㈡、經檢視採證影像：影像畫面上有三車道，影像時間：2021/03
    /25 09：11：53右邊畫面中線車道出現一白色車輛牌照號碼
    ：BGE-0177，由中線車道使用右側方向燈跨越車道線向右駛
    入外側車道往前行駛，2021/03/25 09：12：20白色車輛右
    側地面上繪設有白色虛線，2021/03/25 09：12：22白色車
    輛向右行駛右側前、後輪跨越虛線繼續往前行駛，2021/03/
    25 09：12：26白色車輛由外側車道跨越虛線變換至出口減
    速車道完成；惟自跨越虛線至完成變換車道未見使用方向燈
    。本案違規地點路段，白色虛線將外側車道一分為二，即外
    側車道與出口減速車道，二者既為獨立之車道，原告車輛從
    外側車道變換至出口減速車道時，依法即應打右側方向燈告
    知後方車輛行向，而非如原告起訴狀內所言，行駛方向本來
    就能被後方車輛預見，何必強求使用無謂的方向燈。
四、本院之判斷：
㈠、按「汽車行駛於高速公路、快速公路或設站管制之道路，不
    遵使用限制、禁止、行車管制及管理事項之管制規則而有下
    列行為者，處汽車駕駛人新臺幣三千元以上六千元以下罰鍰
    ：…。四、未依規定變換車道。」「汽車駕駛人有下列各款
    所列條款之一者，除依原條款處罰鍰外，並予記點：一、有
    第三十三條第一項…情形之一者，各記違規點數一點。」處
    罰條例第33條第1項第4款、第63條第1項第1款分別定有明文
    。次按「汽車在行駛途中，變換車道或超越前車時，應依標
    誌、標線、號誌指示，並不得有下列情形：…。二、未依規
    定使用方向燈。」亦為高速公路及快速公路交通管制規則第
    11條第2款所明定。
㈡、本件舉發機關以原告有系爭違規行為開立系爭舉發單舉發，
    經原告表示不服向被告提出陳述，被告函請舉發機關查證仍
    認屬實而為原裁處之情，有系爭舉發單、原告之陳述單、舉
    發機關與被告間查核函件、汽車車籍查詢、採證光碟及原裁
    決在卷可按（見本院卷第17頁、第20至24頁、第29頁），足
    為本件認定之依憑。
㈢、被告抗辯以本件係民眾檢舉原告系爭違規行為，並有採證影
    像資料如前述三、答辯意旨㈡所示，答辯狀並業已以副本送
    達原告，本院並函知原告對被告答辯內容含所附證物表示意
    見，原告就被舉發之事實及所提證據並不否認，僅執前詞為
    主張，足見被告所為答辯並無不實。經查，原告駕駛系爭車
    輛行經舉發地點即係國道1號南向93.3公里路段，於靠右行
    駛跨越白色虛線、變換車道進入右側車道全程，均未使用方
    向燈，有如被告答辯意旨㈡所述之採證光碟影像可稽（光碟
    置放於證物袋），就此原告亦不爭執，是原告系爭違規行為
    事實至為明確。原告雖主張系爭車輛行駛於舉發地點最外側
    慢車道，近匝道到出口時路面有虛線，因判斷右側並無可能
    行駛車輛，且後方車距甚遠，逐漸靠右行駛未打方向燈，有
    行政罰法第19條關於輕微規定免罰之規定云云。惟查交通法
    規之訂立，係以劃定用路者之行止，以達維護道路交通安全
    之目的，本非以發生實害結果為裁罰要件，且有關行進間之
    變換車道或轉彎，必須使用方向燈之規定，係提醒其他駕駛
    人己車動向，以使公路行車動態得以明確，以維自身及他人
    行車安全，當非得逕以自己當時行駛在最右側車道直行、後
    方車輛車距甚遠為由，而得免依規定應於變換車道時使用方
    向燈之責。而本件既經舉發機關就民眾檢舉之證據資料予以
    查證屬實，被告並僅處以處罰條例第33條第1項4款規定之最
    低額罰鍰3,000元，顯可認舉發機關之舉發，及被告之原裁
    決，均係於其法定裁量權限內予以行使，並無何違法或不當
    之處，行政法院自應予以尊重。況行政罰法第19條第1項明
    定「違反行政法上義務應受法定最高額3,000元以下罰鍰之
    處罰，其情節輕微，認以不處罰為適當者，得免予處罰。」
    ，而原告系爭違規行為係違反處罰條例第33條第1項第4款規
    定，應處3,000元以上6,000元以下罰鍰，其法定最高額罰鍰
    額係6,000元，本無適用行政罰法第19條第1項規定之餘地，
    原告所執類似事實之其他法院判決之見解，容有違誤，原告
    主張於本件援例引用，自無可採。
五、綜上所述，本件原告所為系爭違規行為事實明確，舉發機關
    所為舉發並無違誤，被告本於舉發事實，依處罰條例第33條
    第1項第4款及第63條第1項第1款及違反道路交通管理事件統
    一裁罰基準及處理細之規定，裁處原告如原裁決所示，核無
    違法或不當之處，原告猶執陳詞指摘原裁決不當，請求撤銷
    ，為無理由，應予駁回。
六、本件事證已臻明確，兩造其餘攻擊防禦方法並所提證據，經
    斟酌後認均不足影響判決結果，爰不遂一論列，併此敘明。
七、本件第一審裁判費為300元，應由原告負擔，爰確定第一審
    訴訟費用額如主文第2項所示。
八、據上論結，本件原告之訴為無理由，依行政訴訟法第237條
    之7、第237條之8第1項、第98條第1項前段，判決如主文。
中　　華　　民　　國　　111 　年　　1 　　月　　10　　日
                  行政訴訟庭  法  官  張軒豪
以上正本係照原本作成。
如不服本判決，應於判決送達後20日內，向本院提出上訴狀並表
明上訴理由（原判決所違背之法令及其具體內容或依訴訟資料可
認為原判決有違背法令之具體事實），其未載明上訴理由者，應
於提出上訴後20日內向本院補提理由書（上訴狀及上訴理由書均
須按他造人數附繕本，如未按期補提上訴理由書，則逕予駁回上
訴），並應繳納上訴裁判費新臺幣750元。
中　　華　　民　　國　　111 　年　　1 　　月　　10　　日
                              書記官  林憶蓉